臺灣高等法院高雄分院刑事判決　　　　100年度上易字第312號
上　訴　人
即　被　告　宋福祥
上列上訴人因竊盜案件，不服臺灣高雄地方法院99年度審易字第
4603號中華民國100 年1 月6 日第一審判決（起訴案號：臺灣高
雄地方法院檢察署99年度偵字第25561 號），提起上訴，本院判
決如下：
     主  文
上訴駁回。
    理  由
一、依刑事訴訟法第350 條、第361 條、第362 條、第367 條規
    定，不服地方法院之第一審判決而上訴者，須提出上訴書狀
    ，並應敘述具體理由，為上訴必備之程式；其所提出之書狀
    未敘述上訴理由，或僅曾以言詞陳述上訴理由者，均應於上
    訴期間屆滿後20日內補提理由書於第一審法院。第一審法院
    經形式審查，認逾期未補提上訴理由者，應定期間先命補正
    ；逾期未補正者，為上訴不合法律上之程式，應以裁定駁回
    。倘已提出上訴理由，但所提非屬具體理由者，則由第二審
    法院以上訴不合法律上之程式，判決駁回。而所謂具體理由
    ，必係依據卷內既有訴訟資料或提出新事證，指摘或表明第
    一審判決有何採證認事、用法或量刑等足以影響判決本旨之
    不當或違法，而構成應予撤銷之具體事由，始克當之（例如
    ：依憑證據法則具體指出所採證據何以不具證據能力，或依
    憑卷證資料，明確指出所為證據證明力之判斷如何違背經驗
    、論理法則）；倘僅泛言原判決認定事實錯誤、違背法令、
    量刑失之過重或輕縱，而未依上揭意旨指出具體事由，或形
    式上雖已指出具體事由，然該事由縱使屬實，亦不足以認為
    原判決有何不當或違法者（例如：對不具有調查必要性之證
    據，法院未依聲請調查亦未說明理由，或援用證據不當，但
    除去該證據仍應為同一事實之認定），皆難謂係具體理由，
    俾與第二審上訴制度旨在請求第二審法院撤銷、變更第一審
    不當或違法之判決，以實現個案救濟之立法目的相契合，並
    節制濫行上訴（最高法院97年度臺上字第892 號判決意旨可
    資參照）。又理由是否具體，則屬第二審法院審查之範圍，
    不在命補正之列，亦即上訴書狀已記載理由，並有具體之敘
    述時，其上訴既屬合法，第二審法院固應就其理由之是否可
    取，為實體之審理及判斷；如認其上訴書狀雖記載理由，但
    並未具體敘述時，則無須再命補正，可逕認其上訴不合法，
    以判決駁回之（此有最高法院97年度臺上字第1281號判決意
    旨可參）。
二、上訴人即被告宋福祥經原審論以「共同犯攜帶兇器竊盜罪，
    累犯，處有期徒刑9 月。扣案之鐵鎚及鐵鑿釘各1 支，均沒
    收。」。又原審判決書於100 年1 月13日送達予被告，被告
    於同年1 月14日提起上訴，理由略稱：鐵槌、鐵鑿釘為共犯
    林忠賦所有，被告事前不知林忠賦攜帶鐵槌、鐵鑿釘，就刑
    法第321 第1 項之加重竊盜罪之加重條件並不知情，原判決
    認被告犯第321 第1 項之罪，容有錯誤。又被告等拆卸水錶
    之地點為眷村，當時已廢村，怪手正在拆除，被告以為該水
    錶已廢棄不要，乃予拆卸撿拾，且該水表只值數百元，足見
    情節輕微，被告又已坦承認錯，犯罪後態度良好，原審量處
    被告有期徒刑9 月，顯已過重，為此請予撤銷原判決，另為
    適當之判決等語。
三、按量刑輕重，屬為裁判之法院得依職權自由裁量之事項，苟
    其量刑已以行為人之責任為基礎，並斟酌刑法第57條各款所
    列情狀，在法定刑度內，酌量科刑，如無偏執一端，致明顯
    失出失入情形，上級審法院即不得單就量刑部分遽指為不當
    或違法。又按法律上屬於自由裁量之事項，有其外部性界限
    及內部性界限，依據法律之具體規定，法院應在其範圍選擇
    為適當之裁判者，為外部性界限；而法院為裁判時，應考量
    法律之目的，及法律秩序之理念所在者，為內部性界限。法
    院為裁判時，二者均不得有所踰越（參考最高法院80年台非
    字第473 號判例意旨）。
四、經查：被告宋福祥與林忠賦與因缺錢花用，即共同之犯意聯
    絡，於99年8 月2 日下午某時，由林忠賦騎機車載宋福祥前
    往高雄市左營區勵志新村90號對面空屋前，由宋福祥負責在
    巷口把風，林忠賦則持其所有客觀上對人之生命、身體具有
    危險性之鐵槌1 支及鐵鑿釘1 支，拆卸臺灣自來水公司所有
    之水錶1 個（編號台水96-B-642291 號，價值約新臺幣850
    元）而竊取之，得手後，林忠賦即將上開水錶裝入宋福祥攜
    帶之飼料袋內。嗣於同日下午4 時50分許，二人欲步行離去
    變賣物品之際，為巡邏員警當場查獲，並扣得上開水錶（已
    發還臺灣自來水高司技術士吳保林）及林忠賦所有之上開鐵
    槌、鐵鑿釘各1 支等情，業據被告於警訊、偵查及原審坦承
    不諱，並經證人即臺灣自來水公司技術士吳保林於證述，及
    有高雄市政府警察局99年8 月2 日搜索、扣押筆錄1 份、贓
    物認領保管單1 張及現場蒐證照片9 張在卷可佐。
五、原審已敘明鐵鎚、鐵鑿釘等物，材質均為鐵製、質地堅硬，
    且該鐵鑿釘前端尖銳，有上開扣案物品之彩色照片附卷可憑
    （偵卷26頁），若用以攻擊人體，勢將造成人身之傷害，且
    該等物品足以拆卸本件水錶，業據被告二人供述明確，應屬
    客觀上足對人之生命、身體、安全構成威脅，具有危險性之
    兇器。又被告宋福祥於林忠賦下手行竊時在場把風，為防止
    阻礙犯罪事實發生之行為，助成犯罪之實現，自屬犯罪行為
    之分擔，而為共同正犯，因而論以刑法第321 條第1 項第3
    款之攜帶兇器竊盜罪。並敘明被告宋福祥前因懲治盜匪條例
    案件，經臺灣高等法院臺南高分院以87年上重更(一)字116 號
    判處有期徒刑12年，經最高法院駁回上訴確定，於93年10月
    15日假釋出監並付保護管束，於97年5 月2 日保護管束期滿
    ，假釋未經撤銷執行完畢，5 年以內故意再犯本件有期徒刑
    以上之罪，為累犯，應依刑法第47條第1 項規定加重其刑。
    暨審酌被告不思以正當途逕賺取生活所需，竟因缺錢花用，
    即貪圖不法利益，率爾攜帶具危險性之工具竊取他人財物，
    侵害他人財產法益，價值觀念偏差，破壞社會治安甚鉅，又
    未能賠償被害人即臺灣自來水公司所受損害，所為實不足取
    ，惟念及被告坦承犯行，態度尚可，且竊取之水錶1 個價值
    非鉅，已返還被害人，有上開贓物認領保管單可稽，所造成
    之損害業已減輕，並考量宋福祥僅在場把風，並未下手實施
    竊盜，犯罪情節較林忠賦為輕，渠等犯罪之動機、目的、手
    段、所生損害，及宋福祥自稱國中畢業、現為鐵工、日薪12
    00元、工作不穩定、家庭經濟狀況勉持等一切情狀（原審卷
    81頁、警卷1 、4 頁調查筆錄受詢問人欄）等一切情狀，量
    處被告有期徒刑9 月。及敘明共同正犯因相互間利用他人之
    行為，以遂行其犯意之實現，本於責任共同之原則，有關沒
    收部分，對於共犯間供犯罪所用之物，自均應為沒收之諭知
    。本件扣案鐵鎚、鐵鑿釘各1 支，均係林忠賦所有供本件犯
    罪所用之物，業經其陳明在卷（見原審卷79頁），爰依刑法
    第38條第1 項第2 款及共犯連帶負責原則，併於林忠賦、宋
    福祥罪名項下宣告沒收。原審上開認事用法，並無違誤，而
    就科刑之部分，刑法第321 條之最低度法定刑即有期徒刑6
    月，被告為累犯依法應予加重，原審審酌刑法第57條各款規
    定事項後量處被告有期徒刑9 月，已屬從輕量刑，且合乎法
    律之目的，更未違背內部性界限，無權利濫用之違法及違反
    比例原則、平等原則、公平正義等法則至明，核無不當。從
    而，原判決之論罪科刑，並無錯誤。上訴人之上訴理由，徒
    以事先不知共犯有帶鐵槌、鐵鑿釘，量刑過重，昐望從輕量
    刑，而指摘原判決不當云云，實未依卷內既有訴訟資料或提
    出新事證，指摘或表明第一審判決有何採證認事、用法或量
    刑等足以影響判決本旨之不當或違法，其上訴顯未具備「敘
    述具體理由」之要件，應由本院依同法第367 條前段、第37
    2 條規定，不經言詞辯論，判決如主文。
六、據上論斷，應依刑事訴訟法第367 條前段、第372 條，判決
    如主文。
中    華    民    國    100     年    3     月    28  日
                  刑事第一庭    審判長法  官  周賢銳
                                      法  官  施柏宏
                                      法  官  洪碩垣
以上正本證明與原本無異。
不得上訴。
中    華    民    國   100    年    3     月    28    日
                                      書記官  林家煜
中華民國刑法第321條
犯竊盜罪而有左列情形之一者，處 6 月以上、 5 年以下有期徒
刑：
三、攜帶兇器而犯之者。